臺灣高等法院刑事判決
111年度上訴字第286號
上  訴  人  臺灣桃園地方檢察署檢察官 
上  訴  人  
即  被  告  李嵩傑


選任辯護人  胡倉豪律師
上列上訴人因詐欺等案件，不服臺灣桃園地方法院109年度金訴
字第167號，中華民國110年11月2日第一審判決（起訴案號：臺
灣桃園地方檢察署108年度偵字第11105號、108年度偵字第16102
號、108年度偵字第20903號、108年度偵字第21170號、108年度
偵字第32653號、108年度偵字第33615號），提起上訴，本院判
決如下：
   主  文
原判決撤銷。
李嵩傑犯如附表一編號1至4「宣告刑」欄所示之罪，各處如附表
一編號1至4「宣告刑」欄所示之刑。
未扣案之犯罪所得新臺幣貳佰伍拾萬元沒收，於全部或一部不能
沒收或不宜執行沒收時，追徵其價額。
    犯罪事實
一、李嵩傑明知公司名義開立帳戶僅限於公司營業使用，不得任
    意出借；又現今社會詐騙案件層出不窮，詐騙份子經常利用
    他人金融帳戶以獲取詐騙犯罪所得，並藉此逃避執法人員之
    追查，依李嵩傑之智識、社會經驗，應知悉一般正常交易通
    常使用自己之金融帳戶收取款項，無委請第三人提供帳戶以
    收取款項、復委請第三人代為出面提領、輾轉交予本人之必
    要，且一般常見之詐欺者多係利用人頭帳戶騙取他人匯款，
    藉以躲避偵查機關追查幕後參與或主導詐騙行為人之真實身
    分，又倘有借用公司帳戶任意提領來源不明款項進而支付該
    不明委託者，顯有高度可能係為他人受領進而交付不法犯罪
    所得，及掩飾、隱匿特定犯罪所得來源與去向，而卻在明知
    其與真實姓名年籍不詳、自稱「陳哲意」之成年男子（下稱
    「陳哲意」）並不熟悉，亦無任何信賴關係，亦全不知悉「
    陳哲意」之真實姓名年籍與聯絡方式下，猶與「陳哲意」共
    同意圖為自己不法之所有，基於縱令與「陳哲意」共同從事
    詐欺取財、掩飾或隱匿特定犯罪所得來源或去向之洗錢犯罪
    ，亦不違背其本意之不確定故意之犯意聯絡，而於民國107
    年4月25日前某日時，在不詳地點，將以其所申設之「大宏
    醫療器材有限公司」（負責人為李嵩傑，下稱大宏公司）為
    帳戶所有人之永豐商業銀行帳號00000000000000號帳戶（下
    稱永豐銀行帳戶）資料交付予「陳哲意」，又於107年5月2
    日至107年5月9日間某日時，再將其於107年5月2日始申設之
    戶名為大宏公司之聯邦商業銀行帳號000000000000號帳戶（
    下稱聯邦銀行帳戶）資料交付予「陳哲意」使用，作為「陳
    哲意」供收受他人匯入款項之用。嗣「陳哲意」取得上開帳
    戶資料後，「陳哲意」所屬詐欺集團內之真實姓名年籍不詳
    之成年成員，即分別於附表一編號1至4所示之時間，以如附
    表一編號1至4所示之詐術方式詐騙蕭永享、黃宥森、吳德志
    、張川惠，致其等誤信為真陷於錯誤，分別於附表編號1至4
    所示匯款時間，將如附表一編號1至4所示匯款金額分別匯入
    附表一編號1至4「匯入帳戶」欄所示之前開大宏公司帳戶內
    （附表一編號1至4之人共計匯入李嵩傑所申設戶名為大宏公
    司之永豐銀行帳戶、聯邦銀行帳戶共計新臺幣〈下同〉265萬
    元），李嵩傑即依「陳哲意」之指示，於附表二編號1至11
    之時間、地點，提領如附表二編號1至11所示金額之詐欺所
    得（總計2,643,000元），後並依「陳哲意」指示，將其中2
    50萬元留為己用，並將剩餘金額支付「陳哲意」，以此方式
    掩飾隱匿上開詐欺所得款項之去向，形成金流斷點而為洗錢
    。嗣經蕭永享、黃宥森、吳德志、張川惠察覺有異而報警處
    理，始循線查悉上情。
二、案經：⑴蕭永享訴由高雄市政府警察局三民第二分局；⑵黃宥
    森訴由新北市政府警察局土城分局報請臺灣新北地方檢察署
    檢察官呈請臺灣高等檢察署（下稱高檢署）檢察長核轉；⑶
    吳德志訴由基隆市政府警察局第二分局報請臺灣基隆地方檢
    察署檢察官呈請高檢署檢察長核轉；⑷張川惠訴由臺東縣警
    察局臺東分局、高雄市政府警察局鹽埕分局移送臺灣桃園地
    方檢察署檢察官偵查起訴。
    理  由
壹、程序方面
    檢察官、上訴人即被告李嵩傑及其辯護人於本院審判程序中
    ，對於本案相關具有傳聞性質的證據資料，均表示不爭執證
    據能力（見本院卷第121至128頁），且本案所引用的非供述
    證據，也是合法取得，依法均可作為認定犯罪事實的依據。
貳、實體方面
一、認定事實所憑之證據及理由
    訊據被告李嵩傑矢口否認有何詐欺取財及洗錢犯行，辯稱有
    將其以大宏公司名義所申設之永豐銀行帳戶、聯邦銀行帳戶
    之帳號資料交付與「陳哲意」，且提領之後匯入之款項交付
    「陳哲意」，被告並無為自己犯罪之意思，所為是幫助詐欺
    取財罪云云。經查：
　㈠被告確有借出所營公司之帳戶予「陳哲意」，「陳哲意」及
    所屬詐欺集團詐騙被害人等將款項匯入被告出借帳戶，被告
    並分批領出
　⒈被告於107年3月至5月間分別將其所申設之戶名為大宏公司之
    永豐銀行、聯邦銀行帳戶之戶名、帳號資料交付予「陳哲意
    」之成年男子之事實，業經被告於警詢、偵訊、原審準備程
    序中供承在卷（108年度偵字第11105號卷第33頁；107年度
    偵字第35778號卷第162頁；108年度偵字第21170號卷第4至5
    頁；108年度偵字第1768號卷第63頁；108年度偵字第8558號
    卷第27至31頁；原審審金訴字卷第99至100頁；原審金訴字
    卷第52至53頁）。嗣「陳哲意」所屬詐欺集團中之真實姓名
    年籍不詳之詐欺者（無證據證明被告知悉除「陳哲意」外，
    另有其他詐欺者存在）取得上開帳戶資料後，即於如附表一
    編號1至4所示之時間，以如附表一編號1至4所示之方式，詐
    騙如附表一編號1至4所示之各該告訴人等節，為被告於原審
    審理中所是認，且據證人即告訴人蕭永享、黃宥森、吳德志
    、張川惠於警詢時均證述明確，並有如附表一編號1至4「證
    據卷頁」欄所示之非供述證足可佐（各詳如附表一編號1至4
    「證據卷頁」欄所示），且各該告訴人所匯款之金額，旋經
    被告分別於附表二編號1至11所示之時間、地點，分別提領
    如附表二編號1至11所示之金額等節，有如附表二編號1至11
    所示「證據卷頁」欄所示之證據在卷可佐，是被告所提供之
    永豐銀行帳戶、聯邦銀行帳戶確已成為「陳哲意」所屬詐欺
    集團向告訴人蕭永享、黃宥森、吳德志、張川惠詐欺取財所
    用帳戶工具，堪予認定。
　⒉本案如附表一編號1至4所示之各該告訴人遭詐騙後，於如附
    表一編號1至4所示匯款時間，分別依詐欺者指示轉帳或匯款
    至指定帳戶（含被告提供之永豐銀行帳戶、聯邦銀行帳戶）
    內，嗣後旋即遭被告持上開帳戶之提款卡或臨櫃提領至所剩
    無幾，有如附表一編號1至4、附表二編號1至11「證據卷頁
    」欄所示之各該供述證據與非供述證據在卷可稽（證據出處
    詳見附表一編號1至4、附表二編號1至11「證據卷頁」欄）
    ，顯見該實行詐術之人得精準且確實掌握被告提供之上開永
    豐銀行帳戶與聯邦銀行帳戶，並確信上開帳戶不會遭被告辦
    理掛失止付（含電話掛失止付），順利以該帳戶供詐騙所得
    匯款及提領之用，堪認被告提供上開永豐銀行帳戶、聯邦銀
    行帳戶予「陳哲意」後，該等帳戶確遭「陳哲意」所屬真實
    姓名年籍不詳之成年詐欺者作為收取騙得款項之工具，且該
    等帳戶確經被告同意「陳哲意」任意使用，「陳哲意」及其
    所屬之詐欺集團始敢持之做為詐欺之轉帳帳戶甚明。
　㈡公司帳戶為公司營運收付款之證明，任意將款項匯入公司帳
    戶再行提出，導致帳證不實，違反商業會計法及税法規定，
    既徒增税負而有難以舉證之查帳風險，亦因金流錯亂，公司
    異常收付之銀行帳戶，涉嫌規避稅務，而有漏開發票及漏報
    收入須補稅及受罰。被告既經營公司，絕無不知此情之理。
    公司帳戶既有上述法律上特性，根本無從借用他人使用，且
    借出後致帳戶內資金之實際取得人之身分無從辨識，極易不
    法利用為詐財之工具，遑論帳戶作為金融工具取得並無限制
    ，如非有其他犯罪之不法目的或掩飾真實身分，當無借用帳
    戶之必要，甚至將借出帳戶中匯入款項提領一空，自用或轉
    交，更形成金流斷點，難以追查去向，被告之年齡智識及社
    會經驗，亦應知之甚明。
  ⒈今被告坦承為大宏公司負責人，自99年至108年間均係從事醫
    療器材之買賣等語（108年度偵字第21170號卷第4頁；原審
    金訴字卷第51頁），以其資歷應知公司帳戶之特殊性不得出
    借。何況被告自陳不知「陳哲意」真實姓名年籍資料與聯絡
    方式、亦非熟識等語（107年度偵字第35778號卷第161頁；1
    08年度偵字第1768號卷第63頁；原審金訴字卷第62頁），被
    告竟同時出借4個帳戶資料（除上開與本案相關之永豐銀行
    帳戶、聯邦銀行帳戶外，尚有被告所有之國泰世華商業銀行
    帳號00000000000號帳戶、被告所申設之戶名為大宏公司之
    上海商業儲蓄銀行帳號不詳之帳戶）予「陳哲意」（見108
    年度偵字第11105號卷第27至28頁；108偵字第8558號卷第29
    至31頁），並有被告所有之上開國泰世華商業銀行帳戶存摺
    封面及內頁在卷可佐（108年度偵字第11105號卷第36至38頁
    ），被告此舉，亦乖違常情甚鉅。
　⒉被告雖以係因104年至105年間，為使「陳哲意」之人所任職
    投資顧問公司採購被告所營大宏公司醫材，因而給付「陳哲
    意」250萬元做為協助被告疏通投顧公司內部關係之報酬，
    惟後來並未成功。被告亦聯繫不上「陳哲意」，直至被告在
    107年3月間遇見「陳哲意」，其承諾要把該250萬元還給被
    告，被告才會交付上開帳戶資料給「陳哲意」云云。
　⑴被告警詢、偵訊、原審審理中所述，被告自稱曾交付與「陳
    哲意」之250萬元之來源，究係其自其所申辦之各該帳戶內
    提領250萬元後，始給付與「陳哲意」，或係其直接自家中
    直接拿取現金交付與「陳哲意」250萬元；「陳哲意」究係
    於何時、以何方式告知被告欲還款之計畫與方式；被告究係
    於何時間、地點、以何方式交付被告所申設之上開永豐銀行
    、聯邦銀行帳戶資料予「陳哲意」；「陳哲意」須給付被告
    250萬元之原因關係究係金錢借貸、貨款或係基於其他原因
    關係；及被告何須交付多達4個帳戶與「陳哲意」之原因各
    節，被告前後陳述多有不一（參108年度偵字第11105號卷第
    22至23頁、第27頁、第33頁；108年度偵字第8558號卷第29
    頁；107年度偵字第33578號卷第162頁；108年度偵字第2117
    0號卷第5頁；108年度偵字第1768號卷第64頁；原審金訴字
    卷第52至53頁），多有齟齬，被告有無支付、以何原因支付
    毫不熟識之「陳哲意」250萬元，疑竇重重，不能輕信。然
    姑不論被告所稱交付250萬元疏通款一事是否為真，此非公
    司營業範圍之正常交易所應支付或收受之款項，被告不能以
    交付公司帳戶為之。
　⑵被告於警詢與原審準備程序中辯稱其於107年3月間交付上開
    永豐銀行與聯邦銀行帳戶與「陳哲意」，並於警詢中辯稱該
    聯邦銀行帳戶係其在107年初為了工作需求始申設等語（原
    審金訴字卷第53頁；108年度偵字第21170號卷第4頁；107年
    度偵字第35778號卷第160至162頁），惟該聯邦銀行帳戶係
    遲至107年5月2日始申設，客觀上被告即無可能於107年3月
    間即將當時尚未申設之聯邦銀行帳戶資料交付予「陳哲意」
    。另被告雖辯稱該帳戶係工作需求始申設，惟觀諸上開聯邦
    銀行帳戶之存摺存款明細可知，該帳戶自申設後之第一筆交
    易即係告訴人張川惠經真實年籍不詳之詐欺者詐騙後，於10
    7年5月9日將50萬元匯入上開聯邦銀行帳戶內，且經被告於
    當日即如附表二編號10至11所示之時間、地點提領495,000
    元而幾近提領殆盡，此有聯邦商業銀行業務管理部存匯集中
    作業科110年1月20日聯業管（集）字第11010302067號函暨
    函附開戶資料與存摺存款明細在卷可按（原審金訴字卷第12
    1至125頁），是被告前開所辯，顯與卷內客觀證據不符，難
    認屬實。
　⑶被告雖於原審準備程序中辯稱其將上開250萬元疏通費交付與
    其不知真實姓名年籍之「陳哲意」時，未簽立任何書面契約
    或借據之原因，及任何收據或本票等語；嗣於原審審理中改
    口辯稱：係因為該250萬元本來就是我與「陳哲意」私底下
    運作的錢，若簽立書面反而很奇怪云云。然簽寫契約或書立
    單據之目的乃係為確立雙方約定之法律關係，以明確雙方於
    該契約中之權利與義務，以杜未來可能之法律爭執或爭訟可
    能性，以維護締約雙方之權益，而與契約之目的究係為何並
    無關聯。且被告既已經營大宏公司幾近10年，對於交付他人
    大額款項時，理應簽寫任何形式書面單據或證據，或要求設
    立擔保，俾利未來在發生爭執時，作為其確有給付該筆款項
    與對方之憑證，並確保自身權益無損，應屬一般商業常情，
    而為被告所明知。又被告亦自陳其與「陳哲意」並不熟悉、
    亦不知「陳哲意」之真實姓名年籍一節，已如前述，且當年
    度大宏公司營業淨利總額約240萬元，為被告於原審審理中
    自陳在卷（原審金訴字卷第203至204頁），則被告在對「陳
    哲意」並無特別信賴關係、對其真實姓名年籍均一無所知之
    情況下，竟貿然即將顯然高於大宏公司年度營業淨利總額之
    250萬元以現金交付與「陳哲意」，同時亦未要求「陳哲意
    」書立任何契約或單據，抑或提供任何擔保之事實，顯與常
    情有違，不足採信。
  ⑷縱依被告所述，其提供帳戶資料予「陳哲意」係為供「陳哲
    意」還款之用，依常情觀之，應僅須提供1個帳戶即可供「
    陳哲意」還款完畢無訛，惟「陳哲意」卻要求被告提供1個
    被告所有之個人帳戶與3個被告所申設之戶名為大宏公司之
    帳戶，且又將超出被告所稱且無客觀證據可證確屬借貸還款
    金額250萬元以外之款項持續匯入被告所申設之永豐銀行、
    聯邦銀行帳戶內，復要求被告將該等超額款項以現金提領歸
    還與「陳哲意」，均與一般交易常情顯有未合。
　⑸準此，被告與不熟識「陳哲意」間並無合法之原因關係，而
    有應交付大宏公司永豐及聯邦二帳戶之必要，其所辯情事，
    尚有諸多悖離常理之處，難能憑信。是被告借出具有會計及
    稅務特殊性之公司帳戶，供完全無法確切聯繫之「陳哲意」
    使用，在無明確對價關係下又領出借帳戶中匯入不明款項以
    為自用或轉交，其應有預見該人利用從事不法行為甚或犯罪
    ，且即使詐欺或用以洗錢亦不違背其本意之不確定故意至明
    。
  ㈢按共同正犯之數行為人，在合同意思範圍以內，各自分擔犯
    罪行為之一部，相互利用他人之行為，以達其犯罪目的者，
    即應對全部發生之結果，共同負責；共同正犯之成立，祇須
    具有犯意之聯絡及行為之分擔，既不問犯罪動機起於何人，
    亦不必每一階段均有參與。其意思之聯絡不限於事前有協議
    ，僅於行為當時有共同犯意之聯絡者，亦屬之；而表示之方
    法，不以明示通謀為必要，即相互間有默示之合致，亦無不
    可。又共同正犯之意思聯絡，不以彼此間犯罪故意之態樣相
    同為必要，蓋刑法第13條第1項、第2項雖分別規定行為人對
    於構成犯罪之事實，明知並有意使其發生者，為故意；行為
    人對於構成犯罪之事實，預見其發生而其發生不違背其本意
    者，以故意論；前者為直接故意（確定故意），後者為間接
    故意（不確定故意），惟不論「明知」或「預見」，僅認識
    程度之差別，間接故意應具備構成犯罪事實之認識，與直接
    故意並無不同。故除犯罪構成事實以「明知」為要件，行為
    人須具有直接故意外，共同正犯對於構成犯罪事實既已「明
    知」或「預見」，其認識完全無缺，進而基此共同之認識「
    使其發生」或「容認其發生（不違背其本意）」，彼此間在
    意思上自得合而為一，形成犯罪意思之聯絡。故行為人分別
    基於直接故意與間接故意實行犯罪行為，自可成立共同正犯
    。本件被告雖僅負責提供帳戶供被害人匯款、並依「陳哲意
    」指示於附表二編號1至11所示之時間、地點持提款卡、密
    碼提領款項，以促使詐騙行為得以順利完成並取得犯罪所得
    贓款，提領後自行留用消費及轉交「陳哲意」，均屬隱匿掩
    飾犯罪所得去向，製造金流斷點，凡此足徵被告主觀上係以
    自己犯罪之意思，基於詐欺取財及洗錢之不確定犯意，參與
    詐騙及洗錢行為之分工，分擔犯罪行為之一部，並利用他人
    （「陳哲意」）之行為，以達詐欺犯罪之目的，被告自應就
    其所參與犯行所生之全部犯罪結果共同負責，應論以共同正
    犯。被告辯稱僅屬幫助詐欺云云，自不足取。
  ㈣綜上所述，被告所辯，無非事後卸飾之詞，為不可採。本案
    事證明確，被告犯行堪以認定，應依法論科。
二、論罪
  ㈠罪名
  ⒈詐欺取財罪
    核被告所為，係犯刑法第339條第1項之詐欺取財罪。起訴書
    認被告係犯刑法第339條之4第1項第2款加重詐欺罪，然本案
    由「陳哲意」出面借用被告所申設之公司帳戶資料，被告交
    付上開帳戶資料之對象亦為「陳哲意」，待詐欺所得款項匯
    入被告申辦帳戶內後，亦由「陳哲意」指示被告提領款項，
    並將部分款項交付與「陳哲意」，足認被告以為自己犯罪之
    意思提供帳戶並提領款項，所為犯詐欺取財罪，然其前後所
    接觸、聯繫對象均僅為「陳哲意」，縱該詐欺集團中另有成
    員負責向被害人聯繫施詐，另有其他提供帳戶、提領款項等
    詐欺成員，但卷內尚無事證可認被告行為當時有所聯繫，或
    主觀上知悉之情，故不足認被告主觀上明知或可得而知本案
    共為詐欺行為有達3人以上，是被告所為自僅能論以刑法第3
    39條第1項之普通詐欺取財罪，公訴意旨，容有未洽，然社
    會基本事實已屬同一，經予被告答辯之程序保障後，起訴法
    條應予變更。
  ⒉洗錢罪
    查本案詐騙集團成員詐騙被害人，係犯刑法第339條之4第1
    項第2款之加重詐欺取財罪，為洗錢防制法第3條第1款規定
    之特定犯罪，被告出借公司帳戶於詐欺款項匯入後，依不熟
    識之「陳哲意」之指示，以提領現金方式，雖將其中250萬
    元充為自用，及交付其餘款項予「陳哲意」，均屬將特定犯
    罪所得自行消費處分及轉交其他共同正犯，製造金流之斷點
    ，致無從或難以追查前揭犯罪所得，而掩飾或隱匿該犯罪所
    得之去向，並非單純之犯後贓物處分行為。不但被告所為客
    觀上顯然足以切斷詐騙不法所得之金流，阻撓國家對詐欺犯
    罪所得之追查，抑且其主觀上就所為得以切斷詐欺所得流向
    有所預見，並就掩飾、隱匿該財產與犯罪之關聯性，以逃避
    國家追訴、處罰亦予容認之意欲，被告為洗錢防制法第2條
    第2款之洗錢行為，核其係犯同法第14條第1項之洗錢罪。
  ㈡共同正犯
　  共同正犯之意思聯絡，固不以數人間直接發生者為限，間接
    之聯絡者，亦包括在內，復不限於事前有所謀議，僅於行為
    當時有共同犯意之聯絡，或於行為當時，基於相互之認識，
    不論明示通謀或相互間默示合致，以共同犯罪之意思參與，
    均屬之。是被告與「陳哲意」間，就上開詐欺取財及洗錢犯
    行，有犯意聯絡及行為分擔，應依刑法第28條規定，論以共
    同正犯。
  ㈢罪數
  ⒈被告如附表一編號1至4所示各次所犯詐欺取財罪及洗錢罪，
    為想像競合犯，應各從一重之洗錢罪處斷。
　⒉被告如附表一編號1至4所示之各該告訴人所匯入款項後，先
    後4次洗錢犯行，其犯意各別，行為互殊，應予分論併罰。
參、撤銷原判決之理由
一、原判決認被告之普通詐欺犯行明確據以論罪科刑，固非無見
    ，然被告將公司帳戶交予不熟識之人匯入款項，應有詐欺及
    洗錢之不確定故意，且被告又提領後自用及層轉，確使犯罪
    所得流向追查不易，自有洗錢之該當無誤，原判決驟為不另
    為無罪諭知，認事用法不當。且被告上訴後與告訴人黃宥森
    調解成立（見本院卷第155頁），量刑基礎亦有變更，原審
    未及審酌。檢察官上訴指摘原審所為洗錢部分之判決不當，
    要屬有據。被告上訴辯稱僅為幫助詐欺云云，殊不足取，均
    已論述如上。惟原判決既有上述違法及可議之處，即屬難以
    維持，應由本院撤銷改判。
二、爰審酌被告被告經營公司，無視商業會計法及稅捐稽徵規範
    ，任意出借公司帳戶，具有犯罪之間接故意，共同詐騙被害
    人之金錢，漠視他人之財產權，且隱匿犯罪所得，影響社會
    金融秩序及人際信賴關係，犯後避重就輕否認犯行之態度、
    犯罪所生損害兼衡其素行、犯罪動機、目的、手段、參與態
    樣等犯罪情節；暨自陳高中畢業、已婚、現從事醫材買賣之
    智識程度及家庭經濟生活等一切情狀（見本院卷第139頁）
    ，量處如附表編號1至4宣告刑欄所示之刑，並就罰金部分諭
    知易刑標準。
三、沒收：
  ㈠按犯罪所得，屬於犯罪行為人者，沒收之，刑法第38條之1第
    1項前段定有明文。又2人以上共同犯罪，關於犯罪所得之沒
    收、追徵，倘個別成員並無犯罪所得，且與其他成員對於所
    得亦無事實上之共同處分權時，同無「利得」可資剝奪，特
    別在集團性或重大經濟、貪污犯罪，不法利得龐大，一概採
    取絕對連帶沒收、追徵，對未受利得之共同正犯顯失公平；
    亦即有關共同正犯犯罪所得之沒收、追徵，應視具體個案之
    實際情形而為認定，倘若共同正犯各成員內部間，對於不法
    利得分配明確時，固應依各人實際分配之所得，予以宣告沒
    收；然若共同正犯成員對不法所得並無處分權限，其他成員
    亦無事實上之共同處分權限者，自不對該特定成員諭知沒收
    ，惟共同正犯各成員對於不法利得享有共同處分權限時，仍
    應負共同被沒收之責（最高法院108年度台上字第3550號刑
    事判決意旨參照）。
  ㈡被告所提領之如附表二編號1至11所示之款項，被告已提領總
    計2,643,000元，其中有250萬元業經被告花用殆盡等情，為
    被告於警詢、偵查、原審準備程序中自陳在卷（107年度偵
    字第35778號卷第163頁；108年度偵字第21170號卷第5頁；
    原審金訴字卷第53頁），則上揭250萬元堪認為被告本案之
    詐欺犯罪所得；上開犯罪所得雖未扣案，仍應依刑法第38條
    之1第1項前段、第3項規定予以宣告沒收，並於全部或一部
    不能沒收或不宜執行沒收時，追徵其價額。至被告所提領超
    出250萬元部分，因無證據證明均屬被告所有而未有轉交予
    「陳哲意」，尚難認屬被告之犯罪所得，爰不予宣告沒收。
據上論斷，應依刑事訴訟法第369條第1項前段、第364條、第299
條第1項前段，判決如主文。　　
本案經檢察官彭師佑提起公訴，檢察官賴瀅羽提起上訴，檢察官
越方如到庭執行職務。
中　　華　　民　　國　　111 　年　　4 　　月　　26　　日
                  刑事第二十三庭審判長法　官  許永煌
                                      法　官  雷淑雯
                                      法　官  吳定亞
以上正本證明與原本無異。
如不服本判決，應於收受送達後20日內向本院提出上訴書狀，其
未敘述上訴之理由者並得於提起上訴後20日內向本院補提理由書
（均須按他造當事人之人數附繕本）「切勿逕送上級法院」。
                                      書記官  郭侑靜
中　　華　　民　　國　　111 　年　　4 　　月　　27　　日
附錄：本案論罪科刑法條全文
洗錢防制法第14條
有第二條各款所列洗錢行為者，處7年以下有期徒刑，併科新臺
幣5百萬元以下罰金。
前項之未遂犯罰之。
前二項情形，不得科以超過其特定犯罪所定最重本刑之刑。
中華民國刑法第339條
意圖為自己或第三人不法之所有，以詐術使人將本人或第三人之
物交付者，處5年以下有期徒刑、拘役或科或併科50萬元以下罰
金。
以前項方法得財產上不法之利益或使第三人得之者，亦同。
前二項之未遂犯罰之。
附表一：
編號 被害人/ 告訴人 詐騙時間及詐騙方法 匯款時間 匯入帳戶 匯入金額（新臺幣） 證據卷頁 宣告刑 1 蕭永享 真實姓名年籍不詳之詐欺者先於106 年9月1 日下午某時，自稱為「林依婷」致電蕭永享，佯稱欲與蕭永享交往，嗣再於107 年4 月25日下午2 點50分許前某時，由該自稱「林依婷」之詐欺集團成員向蕭永享佯稱：酒店公司內部轉部門為由，欲向蕭永享借款，致蕭永享陷於錯誤，依照指示於右列時間於元大商業銀行高鳳分行（高雄市○○區○○○路000 號），自其所有之元大商業銀行帳號000000000000000 號帳戶臨櫃匯款如右列所示之款項至被告所申設之右列帳戶內，旋遭被告於附表二編號1 「提領時間」欄所示之時間，提領如附表二編號1 「提領金額」欄所示之款項。 107 年4 月25日下午2 點50分許 被告所申設之戶名為大宏公司之永豐商業銀行帳號00000000000000號帳戶 70萬元 ⑴告訴人蕭永享於警詢之證　述（108 年度偵字第5326　號卷第4至7頁） ⑵告訴人蕭永享107 年4 月25日元大銀行國內匯款申請書（108 年度偵字第5326號卷第8 頁） ⑶永豐商業銀行作業處110年1 月19日作心詢字第1100112126號函暨函附大宏醫療器材有限公司帳號00000000000000號之基本資料與交易明細（109 年度金訴字第167 號卷第129　至131頁 、163 頁） 李嵩傑共同犯洗錢防制法第十四條第一項之一般洗錢罪，處有期徒刑捌月，併科罰金新臺幣柒萬元，罰金如易服勞役，以新臺幣壹仟元折算壹日。 2 黃宥森 真實姓名年籍不詳之詐欺者先於107 年1月下旬某日時，自稱為「陳雅婷」致電黃宥森，佯稱為黃宥森很久沒聯絡之朋友，嗣再於107 年3 月底某日起向黃宥森佯稱：從事保養品買賣，需要大筆資金進貨而欲向黃宥森借款，致黃宥森陷於錯誤，依照指示於右列時間，在彰化區漁會草港分部匯款如右列所示之款項至被告所申設之右列帳戶，旋遭被告於附表二編號2 「提領時間」欄所示之時間，提領如附表二編號2 「提領金額」欄所示之款項。 107年5月10日上午9時9分許 同上 45萬元 ⑴告訴人黃宥森於警詢之證述（107 年度偵字第3577　8 號卷第303 至305頁） ⑵告訴人黃宥森107 年5 月10日彰化區漁會匯款申請書（107 年度偵字第35778 號卷第311頁） ⑶永豐商業銀行作業處110年1 月19日作心詢字第1100112126號函暨函附大宏醫療器材有限公司帳號00000000000000號之基本資料與交易明細（109 年度金訴字第167 號卷第129　至131頁 、163 頁） 李嵩傑共同犯洗錢防制法第十四條第一項之一般洗錢罪，處有期徒刑陸月，併科罰金新臺幣肆萬元，罰金如易服勞役，以新臺幣壹仟元折算壹日。 3 吳德志 真實姓名年籍不詳之詐欺者先於106 年11月16日前某日，自稱為「陳嘉怡」致電吳德志，佯稱欲與吳德志交友，嗣向吳德志陸續佯稱：母親生病及繼承遺產急需用錢而欲向吳德志借款，致吳德志陷於錯誤，依照指示自其所有之臺灣土地銀行金門分行帳號0000000000000000號帳戶內提款現金新臺幣100 萬元後，於右列時間臨櫃匯款如右列所示之款項至被告所申設之右列帳戶，旋遭被告於附表二編號3 至9 「提領時間」欄所示之時間，提領如附表二編號3至9 「提領金額」欄所示之款項。 107 年5 月10日中午12時21、22分許 被告所申設之戶名為大宏公司之聯邦商業銀行帳號000000000000號帳戶 100萬元 ⑴告訴人吳德志於警詢之證述（108 年度偵字第269號卷一第219 至222頁） ⑵告訴人吳德志107 年5 月10日臺灣土地銀行匯款申請書（108 年度偵字第269 號卷一第269 頁） ⑶聯邦商業銀行業務管理部存匯集中作業科110 年1月20日聯業管（集）字第11010302067 號函暨函附大宏醫療器材有限公司帳號000000000000號帳戶基本資料與交易明細（109年度金訴字第167 卷第121 至125頁） 李嵩傑共同犯洗錢防制法第十四條第一項之一般洗錢罪，處有期徒刑拾壹月。併科罰金新臺幣拾萬元，罰金如易服勞役，以新臺幣壹仟元折算壹日。 4 張川惠 真實姓名年籍不詳之詐欺者先於106 年12月25日前某日，自稱為「陳靜雯」致電張川惠，佯稱前曾與張川惠見過面，並於106 年12月25日向張川惠謊稱欲至美國受訓而需用大筆資金，致張川惠陷於錯誤，依照指示於右列時間，自其所有之國泰世華商業銀行帳號000000000000號帳戶扣款後，將右列所示之款項匯入至被告所申設之右列帳戶，旋遭被告於附表二編號10至11「提領時間」欄所示之時間提領如附表二編號10至11「提領金額」欄所示之款項。 107年5月9日某時 同上 50萬元 ⑴告訴人張川惠於警詢之證述（108 度偵字第1768號卷第8至16頁 ） ⑵告訴人張川惠107 年5 月9 日國泰世華商業銀行匯出匯款憑證（客戶收執聯）（108 度偵字第1768號卷第33頁） ⑶聯邦商業銀行業務管理部存匯集中作業科110 年1月20日聯業管（集）字第11010302067 號函暨檢附大宏醫療器材有限公司帳號000000000000號帳戶基本資料與交易明細（109年度金訴字第167 卷第121 至125頁） ⑷告訴人張川惠與詐騙集團成員之通聯記錄與見面之照片（108 度偵字第1768號卷第36至37頁） 李嵩傑共同犯洗錢防制法第十四條第一項之一般洗錢罪，處有期徒刑柒月，併科罰金新臺幣伍萬元，罰金如易服勞役，以新臺幣壹仟元折算壹日。 上開被害人共計匯入永豐商業銀行帳號00000000000000號帳戶115 萬元；聯邦商業銀行帳號000-000000000000號帳戶150萬元，共計265萬元。        

附表二：被告自被害人所匯入之金額中提領之款項
編號 提領時間 提領地點 提領帳戶 提領金額（新臺幣，扣除手續費） 證據卷頁 1 107 年4 月26日上午10時2分許 桃園市○○區○○○路000號永豐商業銀行內壢分行（偵卷內監視器圖片說明誤載為「桃園市○○區○○路000 號（永豐商業銀行南桃園分行）」之部分應予更正） 被告所申設之戶名為大宏公司之永豐商業銀行帳號帳號00000000000000號帳戶 70萬元 ⑴被告李嵩傑於原審準備程序之供述（109 年度金訴字第167 號卷第53頁） ⑵監視器畫面擷取圖片（108 年度偵字第5326號卷第39至41頁） ⑶永豐商業銀行作業處110年1 月19日作心詢字第1100112126號函暨檢附大宏醫療器材有限公司帳號00000000000000號之基本資料與交易明細（109 年度金訴字第167 號卷第129　至131頁 、163 頁） 2 107 年5 月10日上午10時29分許 桃園市○○區○○○路000號永豐商業銀行內壢分行 同上 445,000 元 ⑴被告李嵩傑於警詢、原審準備程序之供述（107 年　度偵字第35778 號卷第160 至163頁；109 年度金訴字第167 號卷第53頁） ⑵永豐商業銀行作業處107年7 月19日作心詢字第10700716101 號函暨函附大宏醫療器材有限公司00000000000000號帳戶於107年5 月10日10時29分許，經被告臨櫃提領新臺幣44萬5,000 元之監視錄影畫面光碟擷取圖片（107年度偵字第35778 號卷第187至188頁） ⑶永豐商業銀行作業處110年1 月19日作心詢字第1100112126號函暨函附大宏醫療器材有限公司帳號00000000000000號之基本資料與交易明細（109 年度金訴字第167 號卷第129至131 頁、第163 頁） 3 107 年5 月10日某時 不詳地點 被告所申設之戶名為大宏公司之聯邦商業銀行帳號000000000000號帳戶 95萬元 ⑴被告李嵩傑於原審準備程序之供述（109 年度金訴字第167 號卷第53頁） ⑵聯邦商業銀行業務管理部存匯集中作業科110 年1月20日聯業管（集）字第11010302067 號函暨函附大宏醫療器材有限公司帳號000000000000號帳戶基本資料與交易明細（109年度金訴字第167 卷第121 至125頁） 4 107 年5 月11日某時 不詳地點 同上 2 萬元 ⑴被告李嵩傑於原審準備程序之供述（109 年度金訴字第167 號卷第53頁） ⑵聯邦商業銀行業務管理部存匯集中作業科110 年1月20日聯業管（集）字第11010302067 號函暨函附大宏醫療器材有限公司帳號000000000000號帳戶基本資料與交易明細（109年度金訴字第167 卷第121 至125頁） 5 107 年5 月13日某時 不詳地點 同上 15,000元 ⑴被告李嵩傑於原審準備程序之供述（109 年度金訴字第167 號卷第53頁） ⑵聯邦商業銀行業務管理部存匯集中作業科110 年1月20日聯業管（集）字第11010302067 號函暨函附大宏醫療器材有限公司帳號000000000000號帳戶基本資料與交易明細（109年度金訴字第167 卷第121 至125頁） 6 107 年5 月17日某時 不詳地點 同上 5,000 元 ⑴被告李嵩傑於原審準備程序之供述（109 年度金訴字第167 號卷第53頁） ⑵聯邦商業銀行業務管理部存匯集中作業科110 年1月20日聯業管（集）字第11010302067 號函暨檢附大宏醫療器材有限公司帳號000000000000號帳戶基本資料與交易明細（109年度金訴字第167 卷第121 至125頁） 7 107 年5 月17日某時 不詳地點 同上 1萬元 ⑴被告李嵩傑於原審準備程序之供述（109 年度金訴字第167 號卷第53頁） ⑵聯邦商業銀行業務管理部存匯集中作業科110 年1月20日聯業管（集）字第11010302067 號函暨檢附大宏醫療器材有限公司帳號000000000000號帳戶基本資料與交易明細（109年度金訴字第167 卷第121 至125頁） 8 107 年5 月18日某時 不詳地點 同上 1,000元 ⑴被告李嵩傑於原審準備程序之供述（109 年度金訴字第167 號卷第53頁） ⑵聯邦商業銀行業務管理部存匯集中作業科110 年1月20日聯業管（集）字第11010302067 號函暨函附大宏醫療器材有限公司帳號000000000000號帳戶基本資料與交易明細（109年度金訴字第167 卷第121 至125頁） 9 107 年5 月21日某時 不詳地點 同上 2,000 元 ⑴被告李嵩傑於原審準備程序之供述（109 年度金訴字第167 號卷第53頁） ⑵聯邦商業銀行業務管理部存匯集中作業科110 年1月20日聯業管（集）字第11010302067 號函暨函附大宏醫療器材有限公司帳號000000000000號帳戶基本資料與交易明細（109年度金訴字第167 卷第121 至125頁） 10 107 年5 月9日上午11時55分許 桃園市○○區○○路0 段000 號聯邦商業銀行內壢分行 同上 48萬元 ⑴被告李嵩傑於警詢、偵訊、原審準備程序之供述（108 年度偵字第21170 號卷第4 至5 頁；108 年度偵字第1768號卷第63至64頁；109 年度金訴字第167 號卷第53頁） ⑵聯邦商業銀行業務管理部存匯集中作業科110 年1月20日聯業管（集）字第11010302067 號函暨函附大宏醫療器材有限公司帳號000000000000號帳戶基本資料與交易明細（109年度金訴字第167 卷第121 至125頁） ⑶監視器畫面擷取圖片（10年度偵字第21170 號卷第7 頁） 11 107 年5 月9日中午12時12分許 桃園市○○區○○路00○00號之萊爾富超商 同上 15,000元 ⑴被告李嵩傑於警詢、偵訊、原審準備程序之供述（108 年度偵字第21170 號卷第4 至5 頁；108 年度偵字第1768號卷第63至64頁；109 年度金訴字第167 號卷第53頁） ⑵聯邦商業銀行業務管理部存匯集中作業科110 年1月20日聯業管（集）字第11010302067 號函暨檢附大宏醫療器材有限公司帳號000000000000號帳戶基本資料與交易明細（109年度金訴字第167 卷第121 至125頁） ⑶監視器畫面擷取圖片（10年度偵字第21170 號卷第6頁） 被告共計提領2,643,000 元，其中自永豐商業銀行帳號帳號00000000000000號帳戶內提領1,145,000 元，自聯邦商業銀行帳號000000000000號帳戶提領1,498,000元